【裁判字號】    99,易,128
【裁判日期】    990312
【裁判案由】    詐欺
【裁判全文】
臺灣嘉義地方法院刑事判決               99年度易字第128號
公  訴  人  臺灣嘉義地方法院檢察署檢察官
被      告  甲○○
上列被告因詐欺案件，經檢察官提起公訴（99年度偵緝字第76、
77號），被告於本院行準備程序時就犯罪事實為有罪之陳述，經
本院裁定改依簡式審判程序審理，判決如下：
    主  文
甲○○幫助犯詐欺取財罪，處有期徒刑月，如易科罰金，以新
臺幣壹仟元折算壹日；又幫助犯詐欺取財罪，處有期徒刑貳月，
如易科罰金，以新臺幣壹仟元折算壹日。應執行有期徒刑肆月，
如易科罰金，以新臺幣壹仟元折算壹日。
    犯 罪 事 實
一、甲○○雖預見提供金融機構帳戶及申設之電話號碼予他人使
    用，可能供詐騙集團作為財產犯罪之工具，竟因缺錢花用，
    基於幫助詐欺取財之不確定犯意，（一）於民國98年3 月30
    日，至嘉義市土地銀行嘉義分行申請設立帳號000-00000000
    0000號帳戶後，旋以新臺幣（下同）2,000 元之代價，將該
    帳號之存摺、提款卡及密碼提供與姓名、年籍不詳之成年男
    子，嗣該成年男子轉交予詐騙集團成員，以遂行詐欺取財犯
    罪。該詐騙集團成員，遂基於意圖為自己不法所有之犯意，
    於98年4 月14日上午11時30分許，假冒中華電信客服人員等
    身分致電乙○○，佯稱因乙○○涉犯刑案，需集中保管帳戶
    內之金錢，致使乙○○陷於錯誤，於同日匯款12萬8,000 元
    至甲○○前揭帳戶內。（二）於98年7 月8 日某時許，在嘉
    義市某處，以500 元代價，將其所申辦威寶電信股份有限公
    司之門號0000000000號交付予不詳姓名年籍不詳之成年男子
    ，嗣該成年男子轉交予詐騙集團成員。該詐欺集團成員，遂
    基於意圖為自己不法所有之犯意，於98年8 月12日晚上，假
    冒雅虎奇摩拍賣網站之賣家，在該拍賣網站刊登出售中古相
    機之訊息，並以該0000000000門號作為聯絡通訊之用，致使
    謝祥生陷於錯誤而上網競標，復受通知得標後，謝祥生遂於
    同日晚上10時45分依指示匯款8,000 元至林俊燁（由臺灣臺
    中地方法院檢察署偵辦中）申請設立之臺中淡溝郵局000000
    0號帳戶內。嗣乙○○及謝祥生發覺受騙，經報警處理而循
    線查獲。
二、案經臺北市政府警察局大同分局報告及嘉義市政府警察局第
    二分局報告臺灣嘉義地方法院檢察署檢察官偵查起訴。
    理  由
一、本件被告甲○○所犯，非死刑、無期徒刑、最輕本刑為3 年
    以上有期徒刑之罪，或高等法院管轄第一審案件，其於準備
    程序進行中，就被訴事實為有罪之陳述，經本院告知簡式審
    判程序之旨，並聽取檢察官及被告之意見後，裁定進行簡式
    審判程序。
二、上開犯罪事實迭據被告甲○○於本院審理時坦承不諱，核與
    證人即被害人乙○○及謝祥生於警詢之證述相符，復有存款
    類存款憑條、上開帳戶開戶申請資料、帳戶之交易明細表各
    1 份、內政部警政署反詐騙案件紀錄表、通聯調閱查詢單、
    雅虎奇摩拍賣之賣方訊息及留言各1 份在卷可稽，足認被告
    之自白與事實相符，應堪採信。從而，本件事證明確，被告
    犯行堪予認定，應依法論科。
三、按刑法上之幫助犯，係對於犯罪與正犯有共同之認識，而以
    幫助之意思，對於正犯資以助力，而未與實施犯罪之行為者
    而言，倘如未參與實施犯罪構成要件之行為，且係出於幫助
    之意思提供助力，即屬幫助犯，而非共同正犯。本案被告雖
    提供上開帳戶及行動電話門號供詐欺集團成員為詐欺取財使
    用，然被告並未參與實施詐術之行為，且亦無證據證明被告
    有參與詐欺取財犯行之構成要件行為，是被告提供上開帳戶
    及行動電話門號之行為，均僅係參與詐欺取財構成要件以外
    之行為，自應論以幫助犯，而非共同正犯。故核被告就犯罪
    事實一（一）（二）所為，均係犯刑法第30條第1項前段、
    第339條第1項之幫助詐欺取財罪。又被告幫助他人實施犯罪
    ，爰依刑法第30條第2項之規定減輕其刑。被告所犯上開2
    罪，時間有異，犯意各別，行為互殊，應予分論併罰。
四、爰審酌被告為國中畢業之智識程度，雖未實際參與詐欺取財
    犯行，但其提供帳戶、行動電話供不法犯罪集團使用，不僅
    造成執法機關不易查緝犯罪行為人，嚴重危害社會治安，助
    長社會犯罪風氣，更造成被害人求償上之困難，犯後於本院
    審理時，已知坦承犯行，尚有悔意，而被害人乙○○及謝祥
    生遭詐騙之金額分別為12萬8,000 元、8,000 元，及被告家
    境勉持等一切情狀，分別量處如主文所示之刑及諭知易科罰
    金之折算標準，並定應執行刑及諭知易科罰金之折算標準。
據上論斷，應依刑事訴訟法第273 條之1 第1 項、第299 條第1
項前段，刑法第339 條第1 項、第30條第1 項前段、第2 項、第
41條第1 項前段、第51條第5 款，刑法施行法第1 條之1 第1 項
、第2 項前段，判決如主文。
本案經檢察官曹合一到庭執行職務。
中    華    民    國    99    年    3     月    12    日
                  刑事第四庭    法  官  梁淑美
以上正本證明與原本無異。
如不服本判決應於收受判決後10日內向本院提出上訴書狀，並應
敘述具體理由；其未敘述上訴理由者，應於上訴期間屆滿後20日
內向本院補提理由書（均須按他造當事人之人數附繕本）「切勿
逕送上級法院」。告訴人或被害人如對於本判決不服者，應具備
理由請求檢察官上訴，其上訴期間之計算係以檢察官收受判決正
本之日期為準。
中    華    民    國    99    年    3     月    12    日
                                書記官  林金福
附錄論罪法條全文：
中華民國刑法第339條
（普通詐欺罪）
意圖為自己或第三人不法之所有，以詐術使人將本人或第三人之
物交付者，處 5 年以下有期徒刑、拘役或科或併科 1 千元以下
罰金。
以前項方法得財產上不法之利益或使第三人得之者，亦同。
前二項之未遂犯罰之。

司法院資訊處製作；財團法人民間司法改革基金會備份。
